【裁判字號】    98,上訴,4322
【裁判日期】    990423
【裁判案由】    家暴殺人
【裁判全文】
臺灣高等法院刑事判決                98年度上訴字第4322號
上  訴  人
即  被  告  乙○○
選任辯護人  邱國旺律師
上列上訴人因家暴殺人案件，不服臺灣桃園地方法院98年度重訴
字第37號，中華民國98年8月18日第一審判決（起訴案號：臺灣
桃園地方法院檢察署97年度偵字第1642號），提起上訴，本院判
決如下：
    主  文
上訴駁回。
    事  實
一、乙○○與甲○○係家庭暴力防治法第3條第4款直系血親之父
    子關係，甲○○有酗酒惡習，常於酒後辱罵及騷擾家人，乙○○自民國90年間開始出現憂鬱及焦慮症狀，曾經送台北市
    立萬芳醫院急診，於95年間至財團法人長庚紀念醫院林口分
    院接受治療，因長期有廣泛性焦慮疾患，對於事情處理容易
    有過度焦慮的情形而影響其行為調適能力，並因重度憂鬱症
    造成其負向認知思考傾向。甲○○於96年12月16日上午10時
    許下班返家後，已經酒醉，仍要求母親丙○○為其花錢買酒
    喝，經丙○○拒絕後，即在桃園縣平鎮市○○街47號住處內
    持續吵鬧，其二哥林俊輝下樓查看後，撥打電話向桃園縣政
    府警察局平鎮分局北勢派出所（下稱北勢派出所）報案，警
    方到場後將甲○○帶回派出所內，待是日上午11時許，甲○○較為清醒後自行離去，甲○○返家後又以開瓦斯方式要脅
    家人買酒供其飲用，經家人再度打電話向北勢派出所報案，
    警方再次將甲○○帶回留置，至是日下午3時許，警方見甲○○情緒較和緩，遂聯絡乙○○將其帶回家中，惟甲○○返
    家後，仍對乙○○加以辱罵，並要求買酒供其飲用，乙○○
    不堪其擾，再次撥打電話報警，警方再至其家中查看，並將
    甲○○帶至上開住處3樓房間休息後離去。
二、嗣同（16）日下午5時40分許，林俊輝、丙○○見甲○○較
    為平靜，遂一同外出用餐，甲○○在3樓略作休息後，下樓
    再次要求乙○○為其買酒飲用，乙○○拒絕後，甲○○先以
    言語辱罵乙○○，並至廚房拿取菜刀1把要脅乙○○，乙○○隨即逃往3樓甲○○房間內，甲○○追至該處二人發生扭
    打，甲○○因先前飲酒後體內酒精濃度已達每百毫升269毫
    克，泥醉致體力不支，菜刀遭乙○○打落，彎身欲撿拾菜刀
    ，乙○○適見甲○○床頭處置有長約130公分之白色繩索1條
    ，本身精神狀態因疾病及整天遭甲○○騷擾，經多次求助仍
    無法改善之壓力下，於行為時產生障礙，對外界知覺理會與
    判斷作用及辨識行為違法之能力，顯著減低，竟基於殺人犯
    意，拿取該條繩索，雙手持繩索兩端，自甲○○後方勒住其
    頸部，並將甲○○拖至3樓房間外客廳沙發上，自己則坐在
    沙發旁椅子上，直至甲○○無反抗為止，甲○○因遭繩索勒
    住頸部導致窒息而死亡，乙○○見甲○○已死亡，將上開繩
    索移置1樓廚房垃圾桶內丟棄，並自行前往北勢派出所，向
    值班警員陳元貞表示甲○○自殺，陳元貞遂聯絡救護車到場
    ，並與乙○○返回現場察看，其後甲○○經急救無效，屍體
    移至桃園縣中壢市新樂園殯儀館，警員於察看甲○○屍體後
    ，發現其頸部有明顯勒痕，顯然為他殺，認乙○○涉嫌重大
    ，乃詢問乙○○，乙○○始自白勒斃甲○○之情事，而查悉
    上情，警員隨後在上址扣得勒斃甲○○所用之白色繩索1條
    。
三、案經桃園縣政府警察局平鎮分局報請臺灣桃園地方法院檢察
    署檢察官偵查起訴。
    理  由
一、訊據被告乙○○坦承於上揭時間、地點，持繩索勒住被害人
    即其子甲○○頸部，致被害人因而死亡之事實不諱，惟與其
    辯護人辯稱：當時係因被害人持刀要砍殺伊，伊本來只是要
    將被害人綁住，未料套到被害人頸部，應為過失致死才是；
    另被害人又要拾取地上之菜刀，伊怕遭被害人砍殺，才會一
    直勒住被害人脖子，看被害人不動了才敢放手，並沒有要殺
    被害人的意思，故應有正當防衛、緊急避難之適用，縱使有
    防衛過當之情形，亦請求減輕其刑等語。經查：
  (一)被告於上揭時、地，持繩索套住被害人頸部，被害人因而死
    亡之事實，業據被告於警詢、偵查、羈押訊問、原審準備程
    序及審理時坦承不諱，且扣得被告用以行兇之繩索1條，並
    經檢察官督同法醫、檢驗員到場相驗明確，製有解剖筆錄、
    勘驗筆錄、相驗屍體證明書、檢驗報告書各在卷可稽，經法
    務部法醫研究所鑑定結果：「1.(1)外傷證據：頸前索溝痕跡
    ，在甲狀軟骨高度，寬窄一致約1公分。表面角質摩擦剝落
    ，脫水乾燥皮革化，無法辨識纖維絞棯模式印痕。環繞頸一
    圈，在左側甲狀腺上方上下交叉。右上臂外前側瘀傷約3公
    分，右前臂撓側瘀傷約2公分，右膝及脛前瘀傷約2及3公分
    。…(2)解剖觀察結果：…甲狀腺軟骨右上角骨折出血，咽喉
    、氣管黏膜鬱血…左、右肺胸膜囊腔無外傷積液出血…四肢
    甲床發紺…(3)解剖結果頸部索溝環頸一周在左頸前交叉。…
    2.鑑定研判經過：顯微鏡觀察結果肺臟水腫，鬱血，毒物化
    學檢驗結果發現有酒精成分，血中濃度為每百毫升269毫克
    ，尿中濃度為每百毫升317毫克，胃內容物中濃度為每百毫
    升494毫克。…3.死亡經過研判：(1)死者索溝成環形，與勒
    斃供詞不相違。(2)索溝寬窄大小，與使用繩索亦不違背。(3)
    死者血中酒精濃度為每百毫升269毫克，已達酒醉狀影響行
    動能力程度。可能因此遭體力、年齡均非強勢之嫌疑人勒斃
    。4.鑑定結果：死者甲○○，27歲男性，遭繩索勒頸內息死
    亡，死亡方式為他殺」，有該所（96）醫鑑字第0961102040
    號鑑定報告書在卷可按（見相驗卷第102至105頁），足徵被
    告上開自白與事實相符，堪為本案認定犯罪事實之證據。
  (二)按刑法關於犯罪之故意，採希望主義，不但直接故意，須犯
    人對於構成犯罪之事實具備明知及有意使其發生之兩個要件
    ，間接故意，須犯人對於構成犯罪之事實預見其發生，且其
    發生不違背犯人本意始可成立。又刑法所謂過失，指無犯罪
    故意，因欠缺注意致生犯罪事實者而言。是否過失，應以對
    於其行為之結果有無認識為標準，若明知有此結果，而悍然
    為之，自不得謂係過失。再一般人之生理現象，短暫時間無
    法呼吸或停止呼吸，尚不至有死亡之結果發生，必長時間無
    法呼吸致生窒息之結果，始有致死可能；被告雖一度辯稱：
    伊沒有殺害甲○○的犯意，伊當時沒有要致甲○○於死等語
    。惟其於警詢中已供稱：伊以繩子套住他脖子強行將他拖至
    房間外之客廳沙發上，我不敢放手直至他不動為止等語，於
    偵查中亦稱：我繼續用力拉著繩子不敢放開，一直到他沒有
    動靜才放開等語，於原審中仍稱：伊拉著繩子一直到甲○○
    沒有掙扎為止，伊才敢放手等語（見偵查卷第10、34頁，原
    審98年度重訴字第37號卷第19頁反面）。徵諸人體之頸部，
    係人類呼吸通道，為人身要害，如以繩索交叉勒住頸部足致
    人窒息死亡，倘遭人勒住頸部有危急生命之際，身體會自然
    產生掙扎抵抗，倘無任何動作反應，該人應係已死亡等節，
    為一般人所明知之常識，衡以被告為具有相當經驗之成年男
    子（育有3子均已成年，且於案發時已56歲），其對此以勒
    住他人脖子，會令人斷氣而死亡之事實，顯然知其會發生甚
    明。詎其猶以繩索套勒住甲○○之頸部，且持續用力拉住，
    致甲○○因死亡未能再作掙扎，至甲○○未再有任何動作始
    行放手，則被告以繩索勒住甲○○頸部，容任並待其呼吸完
    全停止終至死亡，益徵被告已預見被害人會死亡之事實發生
    ，而被害人死亡之結果並不違背其本意，故其確有殺人之不
    確定故意，應堪認定。被告及辯護人辯稱：被告沒有殺人故
    意，當時只是要制止甲○○，不慎套到頸部致死等語，與前
    述被告所採取勒住甲○○頸部直至其死亡之事實不符，並不
    足採信。
  (三)被告及辯護人另辯稱當時係甲○○持菜刀作勢欲砍殺被告，
    經被告將菜刀打落後，甲○○又欲拾取菜刀砍殺，為避免緊
    急危難及遭到不法侵害，被告才持繩索加以制止防衛，且以
    其一己之力，無法確保甲○○不會再對伊施加侵害，才會勒
    住甲○○致其無法動彈為止，其所為係基於防衛及避難之意
    ，應為正當防衛、緊急避難之情形，至少應認係防衛過當，
    得依刑法第23條但書規定，減輕或免除其刑等語。然刑法第
    23條規定正當防衛之要件，以遇有現在不法之侵害，始能成
    立，如不法侵害已成過去，或預料有侵害而不法侵害尚未發
    生，則其加害行為，無正當防衛可言。所謂「現在不法之侵
    害」，指侵害之現在性、迫切性，即法益之侵害已迫在眉睫
    之意。從而，已過去或未來之侵害，自不具有「現在性」「
    迫切性」，無成立正當防衛之可能；查本件被害人甲○○固
    曾持菜刀作勢揮砍被告，然被告已在3樓房間內將被害人所
    持之菜刀打落地上，嗣後被害人即遭被告以繩索自後方套住
    脖子並拖行至房間外客廳沙發上，此據被告於警詢、偵查、
    原審羈押訊問時陳述明確（見偵查卷第10、33、34頁，羈押
    卷第7頁），足認被害人當時之行動已遭被告控制住，且2人
    已離開菜刀掉落處之房間，被害人已無法對被告實施任何不
    法侵害行為。是本件對被告而言，並無現在不法侵害之情形
    ，無成立正當防衛之可能，被告前揭所辯，洵無足採。再所
    謂緊急避難，係指自己或他人之生命、身體、自由、財產等
    法益，現在正處於緊急危難中，非立即避險，則此等現在之
    危險，即將成為實害，因此在客觀上係不得已，在主觀上係
    出於救助意思而為之避難行為；被告以繩索套住甲○○脖子
    將其拖行至3樓房間外客廳沙發上時，被告是坐在甲○○坐
    臥沙發旁之椅子上，亦據被告於偵查及原審詰問時所自承（
    見偵查卷第34頁，原審98年度重訴字第37號卷第34頁），足
    見其身體行動並未受限制，轉身即可下樓逃離現場，可證被
    告之生命、身體、自由等法益，並未處於緊急危難中，被告
    自無實施緊急避難行為之餘地，被告將套住被害人脖子繩索
    用力拉住不放，直到被害人死亡之行為，顯非屬客觀上不得
    已之避難行為，是被告此部分所辯，亦不可採。另被告於原
    審審理中，聽聞證人即其前妻丙○○證述警察前來查看時，
    菜刀是在3樓客廳沙發前桌子邊地上等語（見原審98年度重
    訴字第37號卷第27頁反面），之後被告始改稱被害人菜刀掉
    落後有再撿起來，直到伊拉住被害人脖子至無法動彈才掉落
    地面等語（見原審98年度重訴字第37號卷第33頁反面），已
    與其先前陳述顯然不符，應係事後附和證人丙○○而為脫免
    卸責之詞，不足採信。證人丙○○上開證述，除與被告前所
    證述被害人於其房間內作勢要撿拾菜刀之情形已有不符外，
    亦與證人即到場處理之員警陳元貞證述在3樓急救過程中，
    見到丙○○跑上來看，手上拿1把菜刀，說是甲○○今天拿
    那把菜刀恐嚇說要殺他們等語（見偵查卷第73頁）不同，倘
    該把菜刀確實掉落在客廳沙發前桌子旁地上，證人陳元貞與
    到場救護人員至該址3樓沙發旁為被害人急救時，以警員之
    辦案經驗，豈會對棄置於地上菜刀之異常場景視若無睹，並
    進而察覺本件死因應非單純自殺，可見證人丙○○因與被告
    為同住之前夫妻關係，與被告有特殊親誼，其證述該菜刀掉
    落處，顯係迴護被告之詞，亦無足採。
  (四)再本件被害人雖有酗酒，及酒後辱罵、騷擾家人之家庭暴力
    行為，遇害當天自上午往返北勢派出所3次，家人並報警3次
    ，已據證人即被告次子林俊輝及丙○○於警詢及原審證述綦
    詳，並有證人即當日北勢派出所值班員警邱垂廣於偵查中證
    述明確，且有受理各類案件紀錄表1份在卷可考，惟證人林
    俊輝於原審證述：甲○○沒喝酒時都還好，鬧酒喝時，如果
    順著他的意買酒喝，就會平靜下來，如果不給他酒喝，他才
    會繼續鬧，有時候1個月2次，有時候2個月1次等語（見原審
    98年度重訴字第37號卷第20至21頁），證人丙○○於原審亦
    證述：甲○○沒有喝酒很正常，喝酒就把家中東西掃掉，拿
    家中菜刀揮了5、6次，講不聽就報警，有時候如果乙○○在
    家，就閃開他，盡量不要跟他講話，乙○○和甲○○沒有什
    麼重大衝突，就是甲○○喝酒有時候講話會頂乙○○，乙○○就一直勸他不要這麼衝動等語（見原審98年度重訴字第37
    號卷第25頁反面至26頁反面），證人即警員邱垂廣於偵查亦
    證述：第3次他家人打電話來派出所報案，說跟他的兄弟發
    生爭執，快要打起來，我們到的時候，甲○○已經被他的爸
    爸及哥哥（即被告與林俊輝）制伏等語（見偵查卷第68頁）
    ，足見甲○○係喝酒才會對家人施暴，施暴方式為毀損家中
    物品，以言語恫嚇及作勢揮砍菜刀，從未直接對家中成員有
    實際上之身體傷害行為，且其施暴之際，經報警處理後，均
    能獲得警方到場支援而改善，家中復有被告與林俊輝等人力
    足以制伏甲○○，客觀上甲○○此等暴力行為並未達到有隨
    時危害家人生命之情形，且係因甲○○酒精成癮所致，亦非
    全無改善之可能，是辯護人另稱被告長期受此家庭暴力行為
    ，足以讓被告主、客觀之情狀認知當時有遭甲○○殺害之可
    能，故為緊急避難或正當防衛等語，亦無足取。
  (五)綜上所述，本件事證明確，被告所辯無非卸責之詞，不足採
    信，其犯行洵堪認定。
二、論罪科刑：
  (一)核被告所為，係犯刑法271條第1項之殺人罪。被告與被害人
    為父子，有被害人身分證反面影本父親欄位所載姓名在卷可
    稽，二人為一親等直系血親關係，為家庭暴力防治法第3條
    第4款之家庭成員，被告殺害被害人，係對之實施身體上之
    不法侵害，為家庭暴力，故被告犯上揭殺人罪，係犯家庭暴
    力防治法第2條第2款所稱之家庭暴力罪。
  (二)按刑法第62條關於自首規定，所謂「發覺」，係指該管公務
    員已知悉犯罪事實並知犯罪人為何人或對其發生嫌疑時，即
    得謂為已發覺，但此項對犯人之嫌疑，仍須有確切之根據得
    為合理之可疑者，始足當之，若單純主觀上之懷疑，要不得
    謂已發生嫌疑；所謂知悉，固不以確知其為犯罪之人為必要
    ，但必其犯罪事實，確實存在，且為該管公務員所確知，始
    屬相當；苟職司犯罪偵查之公務員已知悉犯罪事實及犯罪嫌
    疑人後，犯罪嫌疑人始向之坦承犯行者，為自白，而非自首
    。（最高法院72年台上字第641號、75年台上字第1634號判
    例參照）查被告至警察局時確實向警察說被害人係自殺，此
    為被告所自陳，與證人丙○○於原審亦證述被告在警察局說
    被害人是自殺等語（見原審98年度重訴字第37號卷第27頁）
    ，證人陳元貞於偵查中證述：「乙○○當時來派出所時，是
    先跟我說甲○○在白天進出派出所的情形…大概講了3到5分
    鐘，然後就說甲○○現在死掉了，我問他人在哪裡，他說人
    在3樓，我問他有沒有叫救護車，他說沒有，他說他是看3樓
    沒有聲音，安靜了，他才上去看，才發現人死掉…（乙○○
    當時有沒有說死者是怎麼死的？）他說他不清楚，可能是死
    者有喝酒跟吃藥，還有在現場一直亂，可能因為這樣死亡。
    我後來跟鑑識組到殯儀館去看屍體，鑑識組看完後發現甲○○脖子有勒痕，腳也有一些傷，懷疑是他殺，然後我們再把
    乙○○一起帶回現場去看，看完之後才帶回派出所，後面就
    由偵查隊接手。」等語（見偵查卷第73至74頁），顯與被告
    辯稱其意在自首，殺子之事不知如何啟口，才會說被害人是
    自殺等節不符，且警員陳元貞因發覺被害人有勒痕，顯然死
    因不單純，足認有殺人之犯罪事實，再以被告向警員陳述事
    發過程僅有被告在場等節，乃主動詢問被告，將被告帶回現
    場及派出所調查，被告始坦認，此有被告於警詢時所陳述：
    「因我發現甲○○死亡，我一時心慌才會出此下策，佯稱甲○○是自殺身亡。（你一開始向北勢派出所員警稱甲○○係
    自殺，後為何又向本分局偵查隊員警坦承甲○○係遭你用繩
    子勒死？）後來經偵查隊員警勸說之後，我才坦承犯行。」
    等語（見偵查卷第11頁），足見警方已有合理懷疑被告涉有
    殺人犯嫌，並非單純之主觀上懷疑，又被告向警方所為之陳
    述，係以發現被害人死亡之身分報案，而非以加害人之身分
    自首，依上述判例意旨，被告並非在員警未發覺前告知自己
    犯罪，無從依自首之規定減輕其刑。
  (三)再被告之前即有罹患憂鬱症之精神疾病，有台北市立萬芳醫
    院檢附病歷資料及長庚醫院覆函在卷。被告於本件行為時之
    精神狀況，經囑託行政院衛生署桃園療養院予以鑑定，鑑定
    結果認：被告長期有憂鬱及焦慮的症狀，過去病史至少有過
    1次以上重鬱症發作。於被告涉案前兩個月，因甲○○多次
    於酒後有破壞及持刀威脅等行為而多次赴警局求助，當時有
    明顯的缺乏喜樂、無望感，自殺意念及食欲減少與失眠等情
    形，符合重度憂鬱症之診斷準則。被告長期有廣泛性焦慮疾
    患，對於事情處理容易有過度焦慮的情形而影響其行為調適
    能力；重度憂鬱症造成其負向認知思考傾向。根據事發當時
    情境，在多次求助仍無法改善其壓力環境之情形下，推測被
    告涉案時之精神狀態受到過度焦慮及自動化負向思考的影響
    而致判斷力受損，辨識其行為違法及依其辨識而行為之能力
    已顯著減弱等語，有該院98年5月6日桃療醫字第098002704
    號函附精神鑑定報告書附卷可佐（見原審98年度審重訴字第
    15號卷第59至62頁）。是被告於行為時其精神障礙，致其辨
    識行為違法或依其辨識而行為之能力，顯著降低，應依刑法
    第19條第2項之規定，減輕其刑。
  (四)查被告與被害人為父子關係，血緣親情深厚，且被告對被害
    人自幼疼愛有加，僅因被害人染上酒癮，不務正業，又無力
    管教，致被害人屢因酒癮惡習對家人施以精神上騷擾等家庭
    暴力行為，嚴重影響家人生活並造成其莫大之精神壓力，本
    案事端，原係被害人酒後鬧事，手持菜刀作勢揮砍被告，被
    告長期受此壓力，悲憤相加，終引殺機，其錯殺愛子心情之
    悲痛、沈重，不言可諭，此顯足以引起一般人之不忍與不捨
    ，是縱科處刑法殺人罪所定之最低度刑，猶嫌過重，故認被
    告之犯罪情狀，殊堪憫恕，爰依刑法第59條規定酌減其刑，
    並遞減之。
  (五)按被告以外之人於偵查中向檢察官所為之陳述，除顯有不可
    信之情況者外，得為證據。刑事訴訟法第159條之1第2項定
    有明文，此因檢察官訊問證人、鑑定人等被告以外之人時，
    均能遵守法律規定不致違法取供，並令具結，可信性極高，
    為兼顧理論與實務而設。查證人即北勢派出所警員邱垂廣、
    陳元貞於偵查中之供證，經檢察官依法令其具結，且無其他
    事證可資認定其於檢察官訊問時有受違法取供情事，自得作
    為本案之證據；至證人即被告次子林俊輝於偵查中因具有一
    定之親等關係，其向檢察官表示拒絕作證，嗣後偵查中所為
    之訊問既未經具結，不具特別可信之情形，自不具證據能力
    。又被告以外之人於審判外之陳述，雖不符前4條之規定，
    而經當事人於審判程序同意作為證據，法院審酌該言詞陳述
    或書面陳述作成時之情況，認為適當者，亦得為證據；當事
    人、代理人或辯護人於法院調查證據時，知有第159條第1項
    不得為證據之情形，而未於言詞辯論終結前聲明異議者，視
    為有前項之同意。刑事訴訟法第159條之5定有明文，證人林
    俊輝、被告前妻丙○○於警詢中所為之陳述，及桃園縣政府
    警察局平鎮分局製作之刑案現場勘察報告、受理各類案件紀
    錄表及刑案現場照片，雖屬被告以外之人在審判外之陳述，
    且不符刑事訴訟法第159條之1至之4之規定，惟當事人就上
    開審判外之陳述，於原審及本院言詞辯論終結前均未聲明異
    議，而審酌渠等於陳述筆錄上簽名蓋指印等作成時之情況，
    且無違法不當或證明力明顯過低之瑕疵，認為以之作為證據
    亦為適當，依上開規定，均得採為本案之證據。
三、原審以被告犯行明確，適用家庭暴力防治法第3條第4款，刑
    法第271條第1項、第19條第2項、第59條規定，並審酌被告
    僅於民國70年間有違反票據法及過失致死前科，素行尚稱良
    好，有被告前案紀錄表可按，其與被害人為父子血緣關係，
    因不堪被害人向家人持續騷擾、忍無可忍之犯罪動機、手段
    ，及犯後喪子錐心之痛，後悔莫及，尚能坦認交待部分犯行
    ，態度良好等一切情狀，認被告乙○○殺人，處有期徒刑4
    年，至扣案用以勒住被害人頸部致死之繩索1條，據被告稱
    係被害人房間內之物品，且查無證據顯示為被告所有之物，
    自無從宣告沒收等，經核於法並無違誤，量刑亦屬妥適。被
    告提起上訴仍以被告並無殺害甲○○之故意，係因防衛、制
    止甲○○拿刀砍殺被告之行為而拿繩子勒住甲○○，不小心
    將甲○○勒斃，並無殺人之故意，縱被告有殺人行為，也應
    符合正當防衛及緊急避難之要件，而被告事發後自行前往北
    勢派出所報案，符合自首規定，原審量處有期徒刑4年，顯
    屬過重云云；惟查被告之上訴理由，均經原審於判決理由予
    以指駁說明，而量刑之輕重，乃法律賦予法院得為裁量之事
    項，倘已斟酌刑法第57條各款所列情狀，而未逾越法定刑度
    ，或濫用其權限，即不能任意指為違法，本件原審審酌上述
    之一切情狀，並說明經囑託行政院衛生署桃園療養院對被告
    於行為時之精神狀態予以鑑定，鑑定結果認被告於行為時其
    精神有障礙，致其辨識行為違法或依其辨識而行為之能力，
    顯著降低，故依刑法第19條第2項規定減輕其刑，且參酌被
    告與被害人為父子關係，血緣親情，且被告對被害人自幼疼
    愛有加，因被害人染上酒癮，不務正業，又無力管教，致被
    害人屢因酒後亂性對家人施以精神上騷擾等家庭暴力行為，
    嚴重影響家人生活及莫大精神壓力，且本案事端，原係被害
    人酒後鬧事，手持菜刀作勢揮砍被告，被告長期受此壓力，
    悲憤相加終引殺機，其錯殺愛子心情之悲痛、沈重，不言可
    諭，足以引起一般人之不忍，縱科處法定最低度刑猶嫌過重
    ，認被告犯罪情狀可堪憫恕，依刑法第59條規定酌減其刑，
    並遞減之，對於最輕本刑為有期徒刑10年以上之殺人罪，僅
    量處有期徒刑4年，尚屬適當，難謂過重，被告上訴並無理
    由，應予駁回。
據上論斷，應依刑事訴訟法第368條，判決如主文。
本案經檢察官王壬貴到庭執行職務。
中    華    民    國    99    年    4     月    23    日
                  刑事第二十三庭  審判長法  官  許宗和
                                        法  官  林海祥
                                        法  官  潘進柳
以上正本證明與原本無異。
如不服本判決，應於收受送達後10日內向本院提出上訴書狀，其
未敘述上訴之理由者並得於提起上訴後10日內向本院補提理由書
（均須按他造當事人之人數附繕本）「切勿逕送上級法院」。
                                        書記官  任正人
中    華    民    國    99    年    4     月    23    日
附錄：本案論罪科刑法條全文
刑法第271條
殺人者，處死刑、無期徒刑或10年以上有期徒刑。
前項之未遂犯罰之。
預備犯第1 項之罪者，處2 年以下有期徒刑。

司法院資訊處製作；財團法人民間司法改革基金會備份。
